【裁判字號】    92,交聲,240
【裁判日期】    920912
【裁判案由】    聲明異議
【裁判全文】
臺灣臺南地方法院交通事件裁定                    九十二年度交聲字第二四號
    移送機關  交通部公路總局嘉義區監理所麻豆監理站
    受處分人
    即異議人  甲○○
右列受處分人因違反道路交通管理處罰條例案件，對於交通部公路總局嘉義區監理所
麻豆監理站民國九十二年四月十五日所為之裁決處分（麻監裁罰字第裁七五─Ｍ00
000000號），聲明異議，本院裁定如左：
    主  文
原處分關於「行近道路修理地段不減速慢行」及「罰鍰新臺幣陸佰元」部分均撤銷。
甲○○汽車駕駛人，駕駛汽車行經無號誌之交岔路口，不減速慢行，處罰鍰新臺幣陸
佰元。
其餘異議駁回。
    理  由
一、聲明異議內容如附件聲明異議狀所載。
二、按汽車駕駛人，駕駛汽車，有行經無號誌之交岔路口，不減速慢行情形者，處新
    臺幣六百元以上一千八百元以下罰鍰；汽車駕駛人，駕駛汽車違反道路交通安全
    規則，因而肇事致人死亡者，吊銷其駕駛執照，道路交通管理處罰條例第四十四
    條第三款、第六十一條第一項第四款分別定有明文。次按行車行經無號誌之交岔
    路口，應減速慢行，作隨時停車之準備，道路交通安全規則第九十三條第一項第
    三款亦規定甚明。經查，本件異議人甲○○係於民國九十二年三月二十三日晚間
    七時四十五分許，駕駛車號ＺＣ─五七一五號自小客車，沿台南縣新化鎮○○里
    ○○道路由北往南方向行駛，在行經新化鎮竹子腳一０一之一號以東二百五十公
    尺處之無號誌交岔路口處時，本應注意汽車行駛時，駕駛人應注意車前狀況，並
    隨時採取必要之安全措施，且汽車行經無號誌之交岔路口，應減速慢行，作隨時
    停車之準備，而依當時情形，客觀上又無不能注意之情事，其能注意竟疏於注意
    該處為無號誌之交岔路口，可能會有車輛由左、右兩側橫向駛出之車前狀況，未
    採取減速慢行並作隨時停車準備之安全措施，仍以時速五十公里之速度高速急馳
    ，適羅李月英騎乘車號ＭＯＷ─八四一號重型機車，沿產業道路由東向西駛至該
    岔路口，亦疏未注意及此，仍逕自直行欲穿越岔路口，致與甲○○所駕駛之上開
    自小客車在上開交岔路口發生碰撞，羅李月英因之人車倒地，受有多處傷害，經
    送醫急救，於到院前死亡之事實，有台南縣警察局南縣警交字第Ｍ000000
    00號舉發違反道路交通管理事件通知單一紙附卷可參，並經異議人於臺灣台南
    地方法院檢察署檢察官偵辦上開車禍過失致死案件（九十二年度偵字第六四五三
    號）時供明在卷可按，且有道路交通事故現場圖暨道路交通事故調查報告表共三
    紙、道路交通事故現場蒐證照片十八幀在卷可佐，復經本院調取前開偵查卷宗核
    閱無訛，而本件車禍肇事原因經臺灣省台南區車輛行車事故鑑定委員會鑑定結果
    ，亦認為「羅李月英駕駛重機車，行經無號誌岔路口，左方車未讓右方車先行，
    為肇事原因。甲○○駕駛小客車，行經無號誌岔路口，超速行駛（自述車速約五
    十公里），未注意車前狀況，同為肇事原因」，有臺灣省台南區車輛行車事故鑑
    定委員會南鑑字第九二０八六四號鑑定意見書一份附卷可憑，又被害人羅李月英
    係因本件車禍不治死亡乙節，亦有臺灣台南地方法院檢察署相驗屍體證明書影本
    一紙在卷可徵，另本件車禍所生之上開過失致死刑事案件，亦經臺灣台南地方法
    院檢察署檢察官以異議人坦承右揭過失致死乙情不諱，並念異議人素無前科，且
    犯後業已自白犯行，深表悔悟，且業已與被害人家屬達成和解，並已履行和解條
    件完竣，歷經此事，信當知所警惕，無再犯之虞，倘不予起訴對於公共利益之維
    護尚屬無礙，爰參酌刑法第五十七條所列事項及公共利益之維護，認以緩起訴為
    適當，並經異議人同意，向公益團體提供八十小時之義務勞務，而予以緩起訴二
    年確定等情，亦有該署檢察官前揭九十二年度偵字第六四五三號緩起訴處分書一
    份在卷足憑，顯見異議人於上開時、地，有駕駛汽車行經無號誌之交岔路口，不
    減速慢行及違反道路交通安全規則，因而肇事致人死亡之事實，堪以認定。
三、綜上所述，本件異議人於前開時、地，有駕駛汽車行經無號誌之交岔路口，不減
    速慢行之事實，既可認定，則移送機關即交通部公路總局嘉義區監理所麻豆監理
    站據此引用前開道路交通管理處罰條例第四十四條第三款規定，本應裁處異議人
    「行經無號誌之交岔路口，不減速慢行」，惟移送機關誤繕為「行近道路修理地
    段不減速慢行」，容有未洽，是本件異議雖無理由，惟原裁定有所不當，應由本
    院裁定將原處分關於「行近道路修理地段不減速慢行」及「罰鍰新臺幣六百元」
    部分均撤銷，諭知如主文第二項所示。另異議人有駕駛汽車違反道路交通安全規
    則，因而肇事致人死亡之事實，既可認定，則移送機關就其餘部分引用前開道路
    交通管理處罰條例第六十一條第一項第四款規定，裁處異議人吊銷駕駛執照，一
    年內禁考，於法並無不當，異議人就其餘部分異議為無理由，應予駁回。
四、據上論斷，應依道路交通案件處理辦法第十九條、第二十條，裁定如主文。
中      華      民      國      九十二      年     九     月    十二    日
                                  臺灣臺南地方法院交通法庭
                                      法  官  張  瑛  宗
右正本證明與原本無異
如不服本裁定應於送達後五日內向本院提出抗告狀
                                      書記官  陳  志  德
中      華      民      國      九十二      年     九     月    十五    日


司法院資訊處製作；財團法人民間司法改革基金會備份。
